【裁判字號】    92,交易,246
【裁判日期】    920813
【裁判案由】    過失傷害
【裁判全文】
臺灣臺北地方法院刑事判決                        九十二年度交易字第二四六號
    公  訴  人  臺灣臺北地方法院檢察署檢察官
    被      告  丙○○  男  五.
右列被告因過失傷害案件，經檢察官提起公訴（九十二年度偵字第二九二五號），本
院判決如左：
    主  文
丙○○因過失傷害人，處拘役伍拾日，如易科罰金以佰元折算壹日。
    事  實
一、丙○○於民國九十一年七月一日，駕駛車號Ｚ二－九三三七號自用小客車，沿台
    北市萬華區○○○路○段二六一巷由南往北方向行駛，而於同日上午五時十分途
    經上開路段與西園路二段二八一巷之無號誌、無交通警察指揮、未劃分幹、支線
    之交岔路口，欲左轉西園路二段二八一巷時，原應注意轉彎車應暫停讓直行車先
    行，並應注意車前狀況，隨時採取必要之安全措施，且依當時路面無障礙無缺陷
    、視距良好之情形，亦非不能注意，竟疏未注意適有甲○○騎乘車號ＡＸＩ－七
    三一號機車沿西園路二段二八一巷由西向東直行、將進入無號誌交叉路口卻未減
    速行駛之車前狀況，貿然左轉而未暫停讓甲○○所騎乘之直行車先行、亦疏未採
    取任何必要安全措施，致撞擊甲○○所騎乘之機車，使甲○○人車倒地並受有右
    橈骨遠端骨折、尾椎挫傷及多處擦傷等傷害。
二、案經甲○○訴由台北市政府警察局萬華分局報請台灣台北地方法院檢察署檢察官
    偵查起訴。
    理  由
一、訊據被告丙○○固不否認其於右開時、地，駕駛車號Ｚ二－九三三七號自用小客
    車，與告訴人甲○○所騎乘之車號ＡＸＩ－七三一號機車發生碰撞，並致告訴人
    受有右橈骨遠端骨折、尾椎挫傷、多處擦傷等傷害之事實，惟矢口否認有何過失
    ，辯稱：其於接近前述交岔路口時有注意看有無車輛，但因左側有部車輛停放於
    路邊，影響左邊視線；撞擊發生前，其雖打算要左轉，但車頭尚未左轉，即已發
    生車禍；且是告訴人自己車速太快自己撞上來的云云。經查：
  (一)前揭被告所自白之事實，核與告訴人指述相符，並有道路交通事故調查報告表、
    補充資料表、談話紀錄表、和平醫院診斷證明書等在卷可參，核屬相符，足堪信
    為真實。
  (二)被告雖以前詞置辯，然查：
  １被告於警詢時稱：「我駕駛車號Ｚ二－九三三七號自小客車沿環河南路三段二六
    一巷由南向北行駛，左轉至路口時，左前保險桿撞上甲○○所騎乘車號ＤＵＢ－
    五六七號輕機車右側踏板」等語；嗣於偵訊時，亦自承係於轉彎時撞上直行的告
    訴人，此分別有卷附九十一年十二月九日警詢筆錄、九十二年三月十七日偵訊筆
    錄在卷可參，則其於本件審理時改稱發生本件車禍時，其所駕駛之自用小客車尚
    未開始左轉云云，已難輕信；況告訴人於前揭路口係欲繼續直行，而無向右偏轉
    之必要之情形，設若本件車禍發生於被告所駕駛之自用小客車尚未左轉之際，則
    兩車之碰撞點，即應在被告所駕駛之自用小客車左側、及告訴人所騎乘之機車前
    端，始為合理，惟本件車禍之兩車碰撞點，係被告所駕駛之自用小客車前車頭保
    險桿及告訴人所騎乘之機車右側，此有卷附道路交通事故調查報告表在卷可稽，
    此與被告前述辯稱之可能發生撞擊處即顯有不符，則被告辯稱其於本件車禍發生
    之際尚未開始左轉云云，自不足採。本件車禍發生之過程，乃被告於開始左轉之
    後，以車前保險桿撞擊告訴人所騎乘之機車右側之事實，足以認定。
  ２又被告雖辯稱於車禍發生前，其左側路口停有一部車輛，致其左方視線受阻（卷
    附九十二年七月三十日被告庭繪現場圖、該日審判筆錄參照）云云，惟此並無任
    何證據足以佐證，復為告訴人所否認（同前審判筆錄參照），況查被告於警訊、
    偵訊時，亦均未以此置辯，則被告於審理中之此部分辯詞，亦不足採。
  ３按車輛行至無號誌、無交通指揮、未劃分幹支線之交岔路口，轉彎車應暫停讓直
    行車先行；次按汽車行駛時，駕駛人應注意車前狀況及兩車併行之間隔，並隨時
    採取必要之安全措施，道路交通安全規則第一百零二條第一項第二款、第九十四
    條第三款分別定有明文，被告本應注意前述規定，且依右開發生車禍時、地之路
    面無缺陷無障礙、視距良好之情形，亦非不能注意，被告竟疏未注意告訴人於其
    左前方由西往東方向直行、即將進入交岔路口之車前狀況，貿然左轉而未暫停讓
    告訴人所騎乘之直行車先行、亦疏未採取任何必要安全措施，致撞擊告訴人所騎
    乘之機車，其有過失甚明，卷附台北市警察局交通警察大隊交通事故分析研判表
    亦同此見解；而告訴人因該次車禍受有右橈骨遠端骨折、尾椎挫傷及多處擦傷等
    傷害之事實，除有台北市立和平醫院診斷書在卷可稽，與被告前述過失之間復有
    相當因果關係，則被告因過失傷害人之事實，已足認定。
  (三)再按道路交通安全規則所稱之汽車，係指在道路上不依軌道或電力架線而以原動
    機行駛之車輛（包括機器腳踏車）；又車輛行經無號誌之交岔路口時，應減速慢
    行，作隨時停車之準備，道路交通安全規則第二條第一項第一款、第九十三條第
    一項第三款分別定有明文，是告訴人騎乘機車自應注意前揭規定；且如前所述，
    發生本件車禍之時、地並無不能注意之情形，告訴人竟於騎乘機車進入前述無號
    誌交岔路口之際未曾減速、即冒然前行（此為告訴人所自承，九十二年七月三十
    日訊問筆錄參照），則其對本件車禍之發生，亦同有過失甚明。附此敘明。
二、核被告所為，係犯刑法第二百八十四條第一項前段過失傷害罪。爰審酌被告過失
    之程度、告訴人所受之傷勢、告訴人亦同有過失、被告尚未與告訴人達成和解等
    一切情狀，量處如主文所示之刑，並諭知易科罰金之折算標準。
據上論斷，應依刑事訴訟法第二百九十九條第一項前段，刑法第二百八十四條第一項
前段、第四十一條第一項前段，罰金罰鍰提高標準條例第一條前段、第二條，判決如
主文。
本案經檢察官乙○○到庭執行職務
中      華      民      國    九十二    年      八      月     十三     日
                                    臺灣臺北地方法院交通法庭
                                        法  官  林鴻達
右正本證明與原本無異。
如不服本判決，應於判決送達後十日內向本院提出上訴狀（應抄附繕本）。告訴人或
被害人如對於本判決不服者，應具備理由請求檢察官上訴，其上訴期間之計算係以檢
察官收受判決正本之日期為準。
                                        書記官  石幸代
中      華      民      國    九十二    年      八      月     十三     日
附錄本案所引論罪科刑法條：
中華民國刑法第二百八十四條
 (過失傷害罪)
因過失傷害人者，處六月以下有期徒刑、拘役或五百元以下罰金，致重傷者，處一年
以下有期徒刑、拘役或五百元以下罰金。
從事業務之人，因業務上之過失傷害人者，處一年以下有期徒刑、拘役或一千元以下
罰金，致重傷者，處三年以下有期徒刑、拘役或二千元以下罰金。


司法院資訊處製作；財團法人民間司法改革基金會備份。
